【裁判字號】    95,上易,330
【裁判日期】    950811
【裁判案由】    傷害
【裁判全文】
臺灣高等法院高雄分院刑事判決         95年度上易字第330號
上  訴  人  臺灣高雄地方法院檢察署檢察官
被      告  甲○○
上列上訴人因被告傷害案件，不服臺灣高雄地方法院95年度易字
第241 號中華民國95年3 月28日第一審判決（起訴案號：臺灣高
雄地方法院檢察署94年度偵字第21038 號），提起上訴，本院判
決如下：
    主  文
上訴駁回。
    事  實
一、甲○○於民國94年2 月10日（農曆正月初二）下午1 時許，
    在其妻姊蘇金智在高雄市小港區○○○路171 號前經營之檳
    榔攤聊天，因該檳榔攤附設之卡拉OK有民眾聚集喝酒唱歌，
    致住在隔壁（即海汕五路165 號）之丙○○因不堪吵雜聲音
    過大，乃前往要求蘇金智停止唱歌營業，爭執中，甲○○認
    丙○○有辱罵蘇金智之舉，乃上前與丙○○理論，經在場之
    人制止，乃未發生肢體衝突。惟甲○○仍心懷怒意，於丙○○欲返家時，以腳踢丙○○家門前之金爐洩憤，丙○○乃上
    前制止，甲○○怒意更甚，竟與吳春批（業經臺灣高雄地方
    法院判處有期徒刑3 月在案）及另一年籍姓名不詳之成年男
    子，共同基於傷害丙○○身體之犯意聯絡，先由甲○○與丙○○拉扯互毆，再由洪春批及該名成年男子，自後抓住丙○○，甲○○則持丙○○家門前之塑膠水桶及上開金爐鐵蓋毆
    擊丙○○頭部、左手臂，丙○○不甘示弱，亦反擊甲○○（
    甲○○受傷部分，另案由檢察官偵辦），甲○○復撿拾現場
    磚塊毆擊丙○○左後腦部，致丙○○因此受有頭部外傷、左
    肩脫臼、左後腦撕裂傷12公分等傷害。
二、案經丙○○訴由高雄市政府警察局小港分局移送臺灣高雄地
    方法院檢察署檢察官偵查起訴。
    理  由
一、程序方面─
    被告甲○○（以下簡稱被告）、檢察官迄於本院言詞辯論終
    結前，均未爭執丙○○、蘇順財、乙○○○、蘇經於警詢、
    偵訊陳（證）述之證據能力，亦未聲明異議者；且被告先於
    本院準備程序同意適用簡式審判程序（見本院卷第21頁），
    後因於本院審理中否認有傷害犯行，始改行普通審判程序；
    又丙○○、乙○○○業於原審到庭具結作證，對被告對質、
    詰問權利之行使並未剝奪；再者，基於尊重當事人對傳聞證
    據之處分權，及證據資料愈豐富，愈有助於真實發見之理念
    ，而丙○○、蘇順財、乙○○○、蘇經於警詢、偵訊之陳（
    證）述，係就其等受害或目睹之經過為陳述，員警、檢察官
    自無違反其等意志為詢（訊）問之必要，由該等陳述作成之
    外部狀況觀察，並無不適當之情形。是依刑事訴訟法第159
    條之5 第2 項規定，應認丙○○、蘇順財、乙○○○、蘇經
    於警詢、偵訊之陳（證）述，均具證據能力而得為證據。
二、認定犯罪事實所憑證據及理由─
  (一)訊據被告固不否認於上開時、地，與告訴人丙○○發生爭執
    互毆，惟矢口否認有傷害犯行，辯稱：「伊沒有拿塑膠水桶
    、金爐鐵蓋及磚塊攻擊丙○○，可能是塑膠水桶、金爐蓋子
    及磚塊當時都在地上，混亂中丙○○認為伊拿這些東西打他
    」云云。
  (二)經查：
  1.被告於94年2 月10日下午1 時許，在其妻姊蘇金智在高雄市
    小港區○○○路171 號前，因告訴人丙○○制止蘇金智經營
    之檳榔攤唱歌吵雜聲，致與丙○○發生爭執後互毆等情，業
    據被告於警詢、偵訊、本院分別陳稱：「當時丙○○出口罵
    伊大姨子蘇金智，伊與蘇傳理論並發生口角爭執」（見警卷
    第6 頁）、「伊有與丙○○打架」（見94偵21038 號卷第11
    頁）、「伊與丙○○是互毆」（見本院卷第44頁）等語在卷
    ；並經證人即現場目擊者洪福陽、楊定川於原審分別證稱：
    「伊有在場目睹，是丙○○來阻止唱歌，伊向丙○○說過年
    期間喝酒唱歌沒有什麼，但丙○○稱他報警多次都沒有效果
    ，伊再向丙○○勸說過年期間唱一下沒有關係，丙○○起先
    有聽伊的勸說而回家，但伊聽到丙○○罵一個婦女三字經，
    甲○○就出來質問，之後兩人發生衝突，就互毆」、（見原
    審易字卷第46頁）、「伊當時在場唱歌，是丙○○先罵甲○○的大姨子三字經，甲○○質問丙○○罵什麼，兩人就互毆
    起來」（見原審易字卷第52頁）等語明確。足認被告確有於
    上開時地，出手毆打告訴人丙○○無訛。
  2.被告固否認有持塑膠水桶、金爐鐵蓋、磚塊等物毆擊告訴人
    丙○○云云。惟證人即告訴人丙○○於警詢、偵訊、原審均
    一再陳（證）稱：「當時甲○○可能不高興，就用腳踢伊家
    門前金爐，伊上前阻止，甲○○就拿塑膠水桶猛敲伊頭部，
    然後有另一男子抓伊右手，讓甲○○拿金爐蓋子打伊左手肩
    膀，致伊左手脫臼；於是伊將甲○○推倒在地，又有另一名
    男子衝上來打伊，甲○○還拿磚塊丟伊左頭部」（見警卷第
    3 頁）、「甲○○先抓住伊左手，再用塑膠桶敲伊頭，還拿
    金爐的鐵蓋打伊左手到脫臼，最後再拿磚頭打伊頭」（見94
    偵21038 號卷第8 頁）「甲○○先踢伊家放在門前的金爐，
    伊過去阻止，甲○○就抓住伊右手，順手拿塑膠水桶朝伊頭
    部、身體毆打，又拿金爐打伊，並有2 個人抓住伊，其中一
    人是洪春批，後來甲○○還拿磚塊打伊頭部」（見原審易字
    卷第36頁）等語在卷；且被告丙○○因本件事件受有頭部外
    傷、左肩脫臼、左後腦撕裂傷12公分等傷害，有高雄市小港
    醫院診斷證明書2 紙為證（見警卷第14、15頁）；復經證人
    即現場目擊者蘇順財於警詢陳稱：「當時甲○○拿金爐的鐵
    蓋子丟擲丙○○住家門，然後再拿塑膠桶打丙○○，因為現
    場很亂，伊只看見他們2 人扭打出來，後就有人抓住丙○○
    ，伊有看見甲○○拿磚塊往丙○○丟擲，磚塊打到丙○○頭
    部，伊大喊警察來了，大家才散開」等語明確（見警卷第9
    頁）。足認告訴人丙○○上開指述非虛，應屬可信；是被告
    確有於上開時地，除與丙○○徒手互毆外，另有持塑膠水桶
    、金爐鐵蓋、磚塊等物毆擊丙○○，且現場另有洪春批及另
    一年籍姓名不詳之成年男子參與本件毆擊丙○○之犯行無訛
    。至於證人洪福陽、楊定川於原審另證稱：「甲○○除徒手
    與丙○○互毆外，並未持物品毆打丙○○」云云；惟依丙○○於本件事衝突後所受左後頭皮裂傷等傷害觀察，該等傷害
    顯然係受外物攻擊所造成，證人洪福陽、楊定川上開有關被
    告未持物品毆擊丙○○之證述，因與上開診斷證明書所載不
    符，自不足為被告有利之認定，併此說明。
  (三)綜上所述，被告上開辯解，為圖卸刑責、避重就輕之詞，不
    足採信。本件事證已明，被告犯行洵堪認定。
三、論罪及駁回上訴之理由─
  (一)核被告所為，係犯刑法第277 第1 項之傷害罪。被告與洪春
    批及另一年籍姓名不詳成年男子間，有犯意聯絡及行為分擔
    ，為共同正犯。
  (二)原判決以被告罪證明確，因而依刑法第28條、第277 條第1
    項，修正前刑法第41條第1 項，罰金罰鍰提高標準條例第1
    條前段，修正前罰金罰鍰提高標準條例第2 條規定，並審酌
    被告與他人爭執不思以較平和之手段解決衝突糾紛，而率以
    暴力相向，其傷害動機可議，及告訴人所受傷害之程度不輕
    等情，而原應從重量處，惟另審酌被告僅過年期間偕同妻子
    返回娘家，並不明暸告訴人平時受噪音之苦而引發之積怨，
    因認告訴人辱罵親人而一時衝動失慮而觸犯刑章等及其他一
    切情狀，酌情量處有期徒刑2 月，並諭知易科罰金之折算標
    準。經核原判決認事用法並無違誤，量刑亦稱允當。檢察官
    以「被告自犯後迄未與告訴人和解及賠償損害，且對告訴人
    態度惡劣，原審僅就其傷害犯行量處有期徒刑2 月，尚屬過
    輕」為由，提起上訴；惟原判決就被告之量刑，業依刑法第
    57條規定之標準，業詳述在判決書內，且被告與告訴人丙○○未能達成民事和解，係因雙方和解金額差距過大（新臺幣
    5 萬元、20萬元），非被告不願和解，是應認檢察官之上訴
    為無理由，應予駁回。
  (三)按行為後法律有變更者，適用行為時之法律。但行為後之法
    律有利於行為人者，適用最有利於行為人之法律，刑法第2
    條第1 項定有明文。被告行為後，刑法第41條前段業已修正
    為：「犯最重本刑為5 年以下有期徒刑以下之刑之罪，而受
    6 個月以下有期徒刑或拘役之宣告者，得以新臺幣1 千元、
    2 千元或3 千元折算一日，易科罰金。」，比較修正前刑法
    第41條第1 項前段：「犯最重本刑為5 年以下有期徒刑以下
    之刑之罪，而受6 個月以下有期徒刑或拘役之宣告，因身體
    、教育、職業、家庭之關係或其他正當事由，執行顯有困難
    者，得以1 元以上3 元以下折算一日，易科罰金。」，及修
    正前罰金罰鍰提高標準條例第2 條前段（現已刪除）規定，
    自以修正前刑法第41條第1 項前段之規定，較有利於被告。
    以往實務見解，認原判決未及比較適用新舊法時，上訴後，
    雖比較結果以舊法有利於行為人，而原判決別無其他撤銷事
    由，仍應由本院以此為由撤銷改判。惟修正後之規定係以適
    用行為時法為原則，因此原判決雖未及比較適用，然上訴本
    院後，經比較新舊法，行為後之法律並非較有利於行為人，
    仍應適用行為時法，則原判決適用行為時法即無不當，自不
    構成撤銷之事由，併此說明。
四、對其他公訴事實之判斷─
  (一)公訴意旨另以：被告與丙○○衝突期間，丙○○之母即告訴
    人乙○○○欲拉開丙○○及被告，竟遭被告出拳毆打，致告
    訴人乙○○○受有下背部挫傷之傷害，因認被告另涉此部分
    刑法第277 條第1 項傷害罪嫌云云。
  (二)檢察官認被告涉有此部分犯嫌，係以告訴人乙○○○之指訴
    ，證人蘇順財警詢、偵訊陳述，及高雄市立小港醫院開據之
    乙○○○診斷證明書1 紙為其論據。惟訊據被告堅決否認有
    此部分犯行，辯稱：「伊並無毆打乙○○○」等語。
  (三)經查：
  1.證人蘇順財於警詢及偵訊時均陳稱：「當時伊只看見乙○○○被人扶起，沒有看到她被人毆打」等語（見警卷第9 頁，
    94偵21038 號卷第11頁）。是蘇順財上開證述，自不足供為
    認定被告有此部分傷害犯行之依據。
  2.告訴人乙○○○雖於警詢、偵訊及原審審理時，均指訴被告
    有以拳毆打其臉部，致其跌倒受傷云云；而丙○○亦於原審
    證稱：「甲○○持磚塊打伊左後腦，伊頭部有流血，這時伊
    母親想要靠近伊，被告出拳毆打伊母親臉部，導致伊母親倒
    地」等語（見原審易字卷第37頁）。惟依告訴人乙○○○於
    原審證稱：「伊當天牙齒被打掉2 顆，有去驗傷，照X 光，
    但只照前面並沒有事。過3 天，因為脊椎會痛，才又去驗傷
    」等語（見原審易字卷第43、44頁），然與卷附之乙○○○
    高雄市立小港醫院94年3 月15日之診斷證明書（見警卷第16
    頁），其上記載「下背部挫傷，於94年2 月18日至94年3 月
    15日共治療三次」等內容，並無告訴人乙○○○於案發當日
    即94年2 月10日就診及臉部受傷或牙齒被打掉2 顆之記載；
    又依上開診斷證明書之記載，告訴人乙○○○之背傷係於94
    年2 月18日始前往治療，該時已與本件案發時間相距1 星期
    之久，縱告訴人乙○○○就診時確有上開背傷之情形，亦難
    據此遽認該背傷係被告所為。是告訴人乙○○○之指訴及丙○○此部分之證述，均難遽予採為被告此部分傷害犯行論罪
    之依據。
  (四)此外，復查無其他積極證據足認被告有此部分傷害犯行，原
    應為無罪之諭知；惟檢察官認此部分與上開論罪科刑部分，
    有連續犯之裁判上一罪關係，爰不另為無罪之諭知，併此敘
    明。
五、適用之法律：刑事訴訟法第368 條。
本案經檢察官姜麗儒到庭執行職務。
中    華    民    國    95    年    8     月    11    日
                  刑事第七庭    審判長法  官  莊飛宗
                                      法  官  黃憲文
                                      法  官  曾逸誠
以上正本證明與原本無異。
本判決不得上訴。
中    華    民    國    95    年    8     月    11    日
                                      書記官  黃富美
附錄本判決論罪科刑法條：
刑法第277 條第1 項：
傷害人之身體或健康者，處3 年以下有期徒刑、拘役或1 千元以
罰金。


司法院資訊處製作；財團法人民間司法改革基金會備份。
